臺灣雲林地方法院民事判決　　　　　　　100年度婚字第169號
原　　　告　方愛女
訴訟代理人　黃翎芳律師
複 代理 人　陳韻如律師
被　　　告　戴維史默Davi.
上列當事人間請求離婚事件，本院於中華民國100 年12月06日言
詞辯論終結，判決如下：
    主      文
准原告與被告離婚。
訴訟費用新臺幣仟元由被告負擔。
    事實及理由
壹、程序方面：
一、被告經合法通知，未於言詞辯論期日到場，查無民事訴訟法
    第386 條各款所列情形之一，爰依原告之聲請，由其一造辯
    而為判決。
二、按婚姻之效力，依夫妻共同之本國法；無共同之本國法時，
    依共同之住所地法；無共同之住所地法時，依與夫妻婚姻關
    係最切地之法律；又離婚及其效力，依協議時或起訴時夫妻
    共同之本國法；無共同之本國法時，依共同之住所地法；無
    共同之住所地法時，依與夫妻婚姻關係最切地之法律，涉外
    民事法律適用法第47條、第50條分別定有明文。本件原告為
    中華民國國民，被告為美國人士，兩造婚後，被告來臺與原
    告共同住居於雲林縣斗南鎮○○里○○路269 號，則本件兩
    造關於婚姻之效力及離婚事件，依上開規定，自應適用其等
    共同之住所地法即中華民國法律。
貳、實體方面：
一、原告主張：被告為美國人民，係昔日臺美建交時期，自美國
    來臺灣之駐軍，兩造相識相戀，遂於民國60年3 月3 日公證
    結婚，婚後不久，被告因工作任務等關係，於64年間離開臺
    灣返回美國，其後未再與原告聯繫，去向不明，兩造迄今業
    已36年餘未曾共同居住生活，亦未有所聯繫。按夫妻互負同
    居之義務，被告不僅有違背履行同居義務之客觀事實，又無
    不能同居之正當事由，而有拒絕同居之主觀情事，顯係惡意
    遺棄原告在繼續狀態中，又衡諸社會生活經驗，已堪認兩造
    婚姻已無可期待繼續維持，有難以維持婚姻之重大事由，爰
    依民法第1052條第1 項第5 款、同條第2 項之規定，請求擇
    一判決兩造離婚等語，並聲明如主文所示。
二、被告方面：被告未於言詞辯論期日到場，亦未提出任何書狀
    作有利於自己之聲明或陳述。
、本院得心證之理由：
一、原告主張之前開事實，業據其提出戶籍謄本、結婚公證書影
    本等件為證，核與證人沈亞臻到庭具結證稱：我與原告共同
    生活許久，曾聽原告說她嫁給一個美國人，但找不到被告，
    我也不曾看過原告的先生等語相符，並經本院依職權向南投
    縣埔里鎮戶政事務所調取兩造結婚登記申請書、結婚公證書
    等件在卷可憑，復經本院依職權調取臺灣臺北地方法院60年
    度公證結婚卷第811 冊查核無訛，堪信屬實。又原告主張被
    告為昔日來臺駐紮之美軍，離開臺灣返回美國後，迄今未歸
    之情，則經本院查詢被告入出境查詢結果，均查無被告入出
    境資料，有內政部入出國及移民署100 年07月27日移署資處
    寰字第1000114344號函在卷為憑。而依規定凡外國人士入出
    臺灣地區均需經出入境登記，惟被告既得於60年3 月3 日與
    原告至臺灣臺北地方法院公證結婚，是該時被告應係在臺灣
    境內，而其為美國人民，卻查無出入境資料，確實可能係昔
    日臺美建交期間，派駐臺灣之美軍人員，而無需經過出入境
    登記，然臺美於67年12月16日宣佈斷交後，美軍旋即撤離臺
    灣，是雖依卷內資料無從認定被告於64年間離開臺灣，然至
    遲亦應於67年12月16日隨同美軍撤離；之後如被告要入境臺
    灣，即應依一般程序予以出入境登記，惟仍未查有任何被告
    出入境之資料，是被告當無再進入臺灣國境，故依上所述，
    原告主張之事實應可採信。
二、按夫妻之一方以惡意遺棄他方在繼續狀態中者，為構成判決
    離婚之原因，我國民法第1052條第1項第5款有明文規定，且
    夫妻互負同居義務，亦為同法第1001條所明定，如一方無正
    當理由而拒絕與他方同居，或有支付家庭生活費用之資力，
    無正當理由而不支付者，即屬以惡意遺棄他方，亦迭經最高
    法院著有判例可循（參見最高法院49年台上字第1251號判例
    ）。
三、本件兩造婚後於64年間，被告即離開臺灣前往美國，迄今已
    有36年餘仍不返臺與原告同居，且此期間被告亦不曾積極與
    原告聯繫，訊息全無，足認其有違背同居義務之客觀事實，
    又被告並未舉證證明有何拒絕同居之正當理由，亦堪認有拒
    絕同居之主觀情事。依首開規定及說明，被告自係以惡意遺
    棄原告，且其狀態仍在繼續中，原告據以訴請判決與被告離
    婚，即屬正當，應予准許。
四、至本件原告雖另依民法第1052條第2 項之規定請求判決與被
    告離婚，然此與前開請求，係同一之原告對於同一之被告，
    基於各該權利在同一訴訟程序以單一之聲明，要求法院擇一
    判決，為選擇合併之訴。原告前開請求既有理由，其訴訟目
    的已達，本院即毋庸就同法條第2 項之離婚事由另為審理，
    附此敘明。
肆、據上論斷，原告之訴為有理由，依民事訴訟法第385條第1項
    前段、第78條，判決如主文。
中    華    民    國   100    年    12    月    20    日
                  家事法庭  法  官  曾鴻文
以上正本係照原本作成。
如對本判決上訴，須於判決送達後20日內向本院提出上訴狀（須
附繕本）並需繳納上訴費用新臺幣4,500元。
中    華    民    國   100    年    12    月    21    日
                            書記官  潘佳欣